臺灣高等法院高雄分院刑事判決　　　 99年度交上訴字第121號
上　訴　人　臺灣高雄地方法院檢察署檢察官
上　訴　人
即　被　告　曾士熙
上列上訴人因被告業務過失致死案件，不服臺灣高雄地方法院99
年度審交訴字第191 號中華民國99年11月9 日第一審判決（起訴
案號：臺灣高雄地方法院檢察署99年度偵字第16163 號），提起
上訴，本院判決如下：
    主  文
上訴駁回。
曾士熙緩刑年。另向指定之政府機關、政府機構、行政法人、
社區或其他符合公益目的之機構或團體提供肆拾小時之義務勞務
，緩刑期間付保護管束。
    事  實
一、曾士熙考領有合格駕駛執照，平日駕駛車牌號碼Y9-823號營
    業用小客車（下稱前開計程車）載送乘客為業，為從事業務
    之人。其於民國99年5 月6 日14時30分許，駕駛前開計程車
    沿高雄市橋頭區（即原高雄縣橋頭鄉○○○○路由南往北方
    向行駛，行經成功南路與仕隆南路路口（本交岔路口為左轉
    保護三時相），本應遵守燈光管制，而依當時情形，天候晴
    、日間自然光線、路面乾燥、無缺陷及障礙物、視距良好，
    並無不能注意之情事，詎竟疏未注意於此，於行車管制燈號
    顯示綠燈直行時，即違規左轉，致與對向駛來由李健榮所騎
    乘車牌號碼693-EBQ 號重機車相撞，李健榮倒地後受有頭部
    損傷合併蜘蛛膜下腔出血、腦幹損傷、顴骨骨折、右側股骨
    骨幹骨折等傷害。嗣經送義大醫院急救，延至99年5 月8 日
    於返家途中不治死亡。而曾士熙於肇事後，留在現場，並在
    有偵查犯罪職權之機關尚不知何人為肇事者前，向處理之員
    警坦承肇事，自首並願接受裁判。
二、案經李健榮之母陳淑珍訴由高雄市政府警察局岡山分局報告
    臺灣高雄地方法院檢察署檢察官偵查起訴。
    理  由
一、證據能力：
(一)、證人即告訴人陳淑珍（被害人李健榮之母）於警詢之陳述，
    其性質雖屬傳聞證據，惟檢察官、被告已於本院審理調查上
    開筆錄予以提示並告以要旨時，由檢察官、被告表示意見，
    當事人已知上述筆錄乃傳聞證據，而就此證據能力均表示無
    意見，即同意作為證據，且本院審酌上開證人警詢陳述作成
    時，較無人情施壓或干擾，亦無不當取供之情形，即就證人
    於警詢陳述當時之原因、過程、內容、功能等外在環境加以
    觀察，足認證人警詢陳述係出於真意之信用性獲得確切保障
    ，而認為以之作為本案之證據亦屬適當，依刑事訴訟法第15
    9 條之5 第1 項規定，自得為證據。
(二)、按鑑定人由審判長、受命法官或檢察官就下列之人選任1 人
    或數人充之：就鑑定事項有特別知識經驗者。經政府機關委
    任有鑑定職務者；鑑定之經過及其結果，應命鑑定人以言詞
    或書面報告；法院或檢察官得囑託醫院、學校或其他相當之
    機關、團體為鑑定，或審查他人之鑑定，並準用第203 條至
    第206 條之1 規定，刑事訴訟法第198 條、第206 條第1 項
    、第208 條第1 項分別定有明文。本件卷附之臺灣省高屏澎
    區車輛行車事故鑑定委員會99年6 月23日高屏澎區990439案
    鑑定意見書及臺灣省車輛行車事故覆議鑑定委員會99年9 月
    13日覆議字第0996203494號函，雖係被告以外之人於審判外
    之書面陳述，然此係分由檢察官及原審法院委請鑑定，依據
    上開規定，為刑事訴訟法第159 條第1 項規定之例外情形，
    均認有證據能力。
(三)、後述引用之其他卷附書證，而屬於書面之傳聞證據部分，因
    檢察官、被告於本院審理調查上開書證予以提示並告以要旨
    時，由檢察官、被告表示意見，當事人已知此等書證乃傳聞
    證據，而就此證據能力均表示無意見，亦未聲明異議，即視
    為同意作為證據，且本院審酌該書證作成時之客觀情狀，並
    無證據證明此等書證有何遭變造或偽造情事，認為以之作為
    本件論証之證據，均與待證事實具有關聯性，作為本案之證
    據亦屬適當，依刑事訴訟法第15 9條之5第1項規定，均認得
    為證據。
二、上開事實業據上訴人即被告曾士熙於原審及本院均坦承不諱
    ，並經告訴人陳淑珍於警詢陳明在卷，復有卷附之高雄市政
    府警察局岡山分局道路交通事故現場圖、調查報告表(一)、(二)
    、交通事故照片、臺灣高雄地方法院檢察署相驗屍體證明書
    義大醫療財團法人義大醫院診斷證明書、臺灣省高屏澎區車
    輛行車事故鑑定委員會99年6 月23日高屏澎區990439案鑑定
    意見書（見偵卷第10-16 、19-20 、45-47 頁）、臺灣省車
    輛行車事故覆議鑑定委員會99年9 月13日覆議字第09962034
    94號函（見原審卷第100 頁）可稽。又按汽車行駛至交岔路
    口，應遵守燈光管制，道路交通安全規則第102 條第l 項第
    l 款定有明文，被告駕車行駛於道路，本應遵守前開交通安
    全規則，且本件車禍事故發生當時天候晴、日間自然光線、
    路面乾燥、無缺陷及障礙物、視距良好，並無不能注意之情
    事，詎被告駕駛計程車竟疏未注意及此，違規左轉致撞擊被
    害人李健榮所騎乘之重機車，被告之駕車行為自有過失。而
    被害人確因本件車禍事故死亡，是被害人之死亡結果與被告
    之駕車過失行為間，具有相當因果關係。綜上所述，足認被
    告之自白與事實相符，應堪採信。本件事證明確，被告上開
    業務過失致死犯行，堪以認定。
三、查被告曾士熙業已坦認其職業係計程車駕駛（見偵卷第32頁
    ），自以駕駛計程車為其業務行為，故核其駕駛計程車因過
    失肇事而致被害人傷重死亡所為，係犯刑法第276 條第2 項
    之業務過失致死罪。又被告於肇事後留在現場，並在有偵查
    犯罪職權之機關尚不知何人為肇事者前，向處理之員警坦承
    肇事，自首並願接受裁判一節，有高雄市○○○○○道路交
    通事故肇事人自首情形紀錄表在卷可佐（見偵卷第28頁），
    是被告對於未經發覺之犯罪自首而接受裁判，爰依刑法第62
    條前段之規定，減輕其刑。
四、原判決認被告曾士熙罪證明確，因而適用刑法第276 條第2
    項、第62條前段、刑法施行法第1 條之1 等規定，併審酌被
    告因駕車疏失釀成本件道路交通事故，並造成被害人李健榮
    死亡，其過失犯行所造成之損害係屬重大而無可回復，並造
    成被害人家屬莫大的精神上痛苦，被告未遵守燈光管制而違
    規左轉之過失情節亦非輕微，被害人家屬領取強制責任險保
    險給付新台幣（下同）160 萬元，被告坦承犯行之犯後態度
    ，被害人係在駕照吊扣期間騎乘機車上路（見偵卷第12頁之
    道路交通事故調查報告表(二)「駕駛資格情形」欄）等一切情
    狀，量處有期徒刑1 年。並敘明被告之原審辯護人請求向玉
    山銀行函詢「被告所有之高雄市三民區○○○段1249-6地號
    土地、同段5159建號建物向玉山銀行設定480 萬元最高限額
    抵押權時，有無申貸款項？若無，抵押權所擔保之債務為何
    ？以明被告事後並無惡意脫產行為」部分，因與被告所涉業
    務過失致死罪之待證事實無關，認無調查之必要等語。經核
    原判決認事用法，尚無不合，量刑亦屬允當。被告上訴指摘
    原判決量刑過重，為無理由，應予駁回；又原審公訴人上訴
    意旨，謂被告犯後未積極與告訴人謀求和解賠償，被告顯無
    悔意云云，指摘原判決量刑過輕，惟被告在原審判決後之99
    年11月18日，已與告訴人達成和解，除告訴人已領取之強制
    責任險保險給付160 萬元外，被告並已支付告訴人143 萬2
    千7 百50元，有和解書影本及上開金額支票影本在卷可按（
    見本院卷第4-5 頁），足徵被告犯後態度尚可，難認其顯無
    悔意，則原判決對於被告所為上開量刑尚屬妥適，原審公訴
    人之上訴，亦無理由，此部分上訴亦應駁回。
五、查被告曾士熙未曾受有刑徒刑以上刑之宣告，有臺灣高等法
    院被告前案紀錄表在卷可參（見本院卷第19頁），又被告於
    原審判決後已與告訴人達成和解，有上開和解書在卷可憑，
    而告訴人於該和解書亦簽名同意被告受緩刑之宣告，雖告訴
    人嗣後具狀及於本院審理時陳明「其係因其母臥病在床，其
    又因喪子之痛而身心俱創，無奈妥協而接受和解，對於被告
    為緩刑宣告非其本意；被告犯後態度惡劣，拒絕為冤死之其
    子辦法會，且不聞不問，使其深受精神痛苦之折磨，請對被
    告量處重刑，並使被告入監服刑」等語（見本院卷第11、39
    、41、44-45 頁），然本院認被告係屬偶發之業務過失犯，
    經本件偵、審程序及論罪科刑之教訓，當知警惕，應無再犯
    之虞，且確與告訴人達成和解（如上所述），本院認其上開
    所宣告之刑，以暫不執行為適當，爰併予宣告緩刑3 年。復
    斟酌告訴人上述意見，及為加強被告守法觀念促其能記取教
    訓，能於緩刑期間內深知戒惕，併依刑法第74條第2 項第5
    款規定，命被告應向指定之政府機關、政府機構、行政法人
    、社區或其他符合公益目的之機構或團體提供40小時之義務
    勞務，且依刑法第93條第1 項第2 款規定，宣告被告於緩刑
    期間付保護管束，以啟自新。
據上論斷，應依刑事訴訟法第368 條，刑法第74條第1 項第1 款
、第2 項第5 款、第93條第1 項第2 款，判決如主文。
本案經檢察官孫小玲到庭執行職務。
中    華    民    國  100     年    1     月    25    日
              刑事第三庭    審判長法  官  莊崑山
                                  法  官  唐照明
                                  法  官  張意聰
以上正本證明與原本無異。
如不服本判決應於收受本判決後10日內向本院提出上訴書狀，其
未敘述上訴理由者，並得於提起上訴後10日內向本院補提理由書
狀（均須按他造當事人之人數附繕本）「切勿逕送上級法院」。
中    華    民    國   100    年    1     月    26    日
                                  書記官  王秋淑
附錄本件判決論罪科刑法條：
刑法第276條第2 項
從事業務之人，因業務上之過失犯前項之罪者，處5 年以下有期
徒刑或拘役，得併科3 千元以下罰金。